【裁判字號】    98,訴,82
【裁判日期】    980630
【裁判案由】    毒品危害防制條例
【裁判全文】
臺灣臺東地方法院刑事判決                98年度訴字第82號
公  訴  人  臺灣臺東地方法院檢察署檢察官
被      告  乙○○
上列被告因違反毒品危害防制條例等案件，經檢察官提起公訴（
98年度毒偵字第88號），本院行簡式審判程序，判決如下：
    主    文
乙○○施用第二級毒品，累犯，處有期徒刑伍月；又施用第一級
毒品，累犯，處有期徒刑捌月。應執行有期徒刑壹年。
    犯罪事實
一、乙○○前曾因違反毒品危害防制條例案件，經臺灣花蓮地方
    法院以88年度毒聲字第344號裁定送觀察、勒戒，並於民國8
    8年8月4日入所執行後，因有繼續施用毒品傾向，經本院以8
    8年度毒聲字第292號裁定令入戒治處所施以強制戒治，並於
    89年 8月19日戒治期滿執行完畢，而經臺灣臺東地方法院檢
    察署檢察官於同年月25日以89年度戒毒偵字第74號案件為不
    起訴處分確定，又因竊盜案件，經臺灣雲林地方法院於94年
    1月3日以93年度簡上字第 103號判處有期徒刑2年8月確定，
    復因犯施用第一級毒品及第二級毒品之罪，經同院以93年度
    訴字第574號各判處有期徒刑1年、7月，應執行有期徒刑1年
    4月，而於94年2月25日確定，嗣由同院以96年度聲減字第63
    7 號裁定各減為有期徒刑6月、3月又15日，並與前開竊盜罪
    所處之有期徒刑2年8月，定應執行有期徒刑3年4月確定，嗣
    於96年 8月23日縮刑假釋併付保護管束，而於96年12月30日
    保護管束期滿未經撤銷假釋，上揭徒刑視為執行完畢在案，
    竟不知悔改，猶基於施用第二級毒品甲基安非他命之犯意，
    於98年2月5日晚上10時許，在其臺東縣臺東市○○路1028號
    住處內，將甲基安非他命放置在玻璃球吸食器內，再以火燒
    烤吸食煙氣之方式，施用甲基安非他命 1次，復另行基於施
    用第一級毒品海洛因之犯意，旋於同日晚上11時許，在上址
    住處內，將海洛因摻入香菸內，再以火點燃香菸吸食煙氣之
    方式，施用海洛因1次，嗣於同年月10日下午5時40分許，經
    其同意後，由警採集其尿液（檢體編號：B-022 號）送驗，
    始悉上情。
二、案經臺東縣警察局臺東分局報請臺灣臺東地方法院檢察署檢
    察官偵查起訴。
    理    由
一、本案被告乙○○所犯均係死刑、無期徒刑、最輕本刑為 3年
    以上有期徒刑以外之罪，亦非高等法院管轄之第一審案件，
    而被告於本院行準備程序中就被訴事實為有罪之陳述，經告
    知簡式審判程序之旨，並聽取公訴人及被告意見後，本院合
    議庭依刑事訴訟法第 273條之1第1項規定，裁定由受命法官
    獨任進行簡式審判程序，合先敘明。
二、上揭犯罪事實，業據被告乙○○於本院審理時坦白承認，又
    被告為警所採集之尿液檢體經送鑑驗結果，確呈嗎啡（海洛
    因主要代謝物）及甲基安非他命之陽性反應，此有慈濟大學
    濫用藥物檢驗中心檢驗總表、臺東縣警察局臺東分局98年度
    偵辦毒品案件尿液採集代碼一覽表及勘察採證同意書等件附
    卷足憑，再毒品施用後於尿液中可檢出之時間，受施用劑量
    及頻率、施用方式、飲水量多寡、個人體質及其代謝情況等
    因素影響，因個案而異，海洛因一般可檢出之時間為施用後
    2至4日，甲基安非他命為1至5日，而海洛因服用後24小時內
    經由尿液排出量可達施用劑量之80%，甲基安非他命服用後2
    4小時內則約有施用量之70%排泄於尿液中，此有行政院衛生
    署管制藥品管理局92年 3月10日管檢字第0920001495號函文
    可資參照，而尿液中是否含有海洛因、甲基安非他命或安非
    他命反應，經以氣相層析質譜儀（GC／MS）分析方法進行確
    認檢驗，尿液檢體中濫用藥物或其代謝物之濃度高於或等於
    下列之濃度時，即可認定鴉片類、安非他命類之藥物存在：
    (一)嗎啡：300ng/mL；(二)安非他命：500ng/mL；(三)甲基
    安非他命：500ng/mL，且就尿液檢體中甲基安非他命之濃度
    高於500ng/mL時，其代謝物安非他命之濃度亦應同時等於或
    高於100ng/mL，方可判定為甲基安非他命陽性反應，此觀前
    開檢驗總表說明甚詳，另行政院衛生署管制藥品管理局90年
    9月13日管檢字第98064號函文亦可參照，本案前揭檢驗總表
    之確認檢驗，均係以氣相層析質譜儀進行檢驗，為目前公認
    較為精細之檢驗方式，一般均不致產生海洛因、安非他命或
    甲基安非他命之偽陽性反應，且就檢驗之檢體而言，並不要
    求達到閥值之濃度，而係以分析物是否存在為準，分析結果
    等於或高於最低可檢濃度時，即稱之為陽性。查被告上開編
    號B-022號尿液檢體之確認結果，檢出濃度分別為嗎啡：463
    ng/mL，甲基安非他命：3,590 ng/mL，安非他命：580ng/mL
    ，均高於該確認結果報告之最低可檢濃度，依前揭說明，堪
    信被告上開尿液中，嗎啡及甲基安非他命確呈陽性反應，要
    屬無疑，足認被告自白與事實相符，事證明確，其分別於上
    開時、地施用甲基安非他命及海洛因之犯行，均堪認定。再
    毒品危害防制條例於92年7月9日修正公布，並自93年1月9日
    施行，其中第20條、第23條將施用毒品之刑事處遇程序，區
    分為「初犯」及「5年內再犯」、「5年後再犯」。依其立法
    理由之說明：「初犯」，經觀察、勒戒或強制戒治後，應為
    不起訴處分或不付審理之裁定；經觀察、勒戒或強制戒治執
    行完畢釋放後，「5 年內再犯」者，因其再犯率甚高，原實
    施之觀察、勒戒及強制戒治既已無法收其實效，爰依法追訴
    或裁定交付審理。至於經觀察、勒戒或強制戒治執行完畢釋
    放後，「5 年後再犯」者，前所實施之觀察、勒戒或強制戒
    治已足以遮斷其施用毒品之毒癮，為期自新及協助其斷除毒
    癮，仍適用「初犯」規定，先經觀察、勒戒或強制戒治之程
    序。從而依修正後之規定，僅限於「初犯」及「5 年後再犯
    」二種情形，始應先經觀察、勒戒或強制戒治程序。倘被告
    於 5年內已再犯，經依法追訴處罰，縱其第三次（或第三次
    以上）再度施用毒品之時間，在初犯經觀察、勒戒或強制戒
    治執行完畢釋放5年後，已不合於「5年後再犯」之規定，且
    因已於「5 年內再犯」，顯見其再犯率甚高，原實施觀察、
    勒戒或強制戒治，已無法收其實效，即應依同條例第10條處
    罰，此有最高法院95年度第七次暨97年度第五次刑事庭會議
    決議意旨可資參照。查被告前曾因違反毒品危害防制條例案
    件，經臺灣花蓮地方法院以88年度毒聲字第 344號裁定送觀
    察、勒戒，並於88年8月4日入所執行後，因有繼續施用毒品
    之傾向，經本院以88年度毒聲字第 292號裁定令入戒治處所
    施以強制戒治，並於89年 8月19日戒治期滿執行完畢，且經
    臺灣臺東地方法院檢察署檢察官於同年月25日以89年度戒毒
    偵字第74號案件為不起訴處分確定，又因犯施用第一級毒品
    及第二級毒品之罪，經臺灣雲林地方法院於94年2月25日以9
    3年度訴字第574號各判處有期徒刑1年、7月，應執行有期徒
    刑1年4月確定，嗣經同院裁定各減為有期徒刑6月、3月又15
    日確定，並於96年12月30日因保護管束期滿未經撤銷假釋，
    上揭徒刑視為執行完畢等情，有卷附臺灣高等法院被告前案
    紀錄表可按，是被告雖係於前揭強制戒治執行完畢，5 年以
    後再犯本案施用毒品之罪，惟參諸上開說明，已無再經觀察
    、勒戒及強制戒治之必要，自應依法逕予追訴處罰。
三、按海洛因及甲基安非他命分屬毒品危害防制條例第2條第2項
    第1款、第2款所明定之第一級毒品及第二級毒品。核被告乙
    ○○施用甲基安非他命之行為，係犯毒品危害防制條例第10
    條第 2項之施用第二級毒品罪，其施用海洛因之行為，則係
    犯同條例第10條第 1項之施用第一級毒品罪。又被告各持有
    甲基安非他命及海洛因嗣進而施用之，其持有之低度行為應
    分別為施用之高度行為所吸收，均不另論罪。再被告所犯上
    開二罪間，犯意各別，行為互殊，罪名有間，應予分論併罰
    。被告復有如犯罪事實欄一所載之論罪科刑及執行情形，有
    臺灣高等法院被告前案紀錄表在卷可據，其受有期徒刑之執
    行完畢後，5 年以內故意再犯本案法定刑為有期徒刑之罪，
    均為累犯，應各依法加重其刑。爰審酌被告正值壯年，不思
    尋求身心之正當發展，前已因施用毒品等案件，先後經機關
    矯治及徒刑執行完畢業如前述，素行非良，詎猶不知覺醒，
    未見其斷絕毒害，再犯本案施用毒品二罪，顯見其自制力薄
    弱，且未衷心悛悔，漠視法令之禁制，又施用毒品，非但足
    以導致個人之精神障礙、性格異常，甚至造成生命危險，而
    戕害一己之身心健康，且對社會秩序潛藏有相當之危害，惟
    念及其施用毒品之動機及目的僅在求一己快感，戕害己身，
    於他人之法益尚未生實際侵害，且犯後坦認犯行，兼衡酌其
    犯罪之手段、情節及其生活狀況、經濟情況、智識程度等一
    切情狀，各量處如主文所示之刑，並定其應執行之刑。
據上論斷，應依刑事訴訟法第 273條之1第1項、第299條第1項前
段，毒品危害防制條例第10條第1項、第2項，刑法第11條前段、
第47條第1項、第51條第5款，判決如主文。
本案經檢察官甲○○到庭執行職務
中    華    民    國    98    年     6    月    30    日
                  刑事第三庭  法  官  劉正偉
以上正本證明與原本無異。
如不服本判決應於收受送達後10日內向本院提出上訴書狀，並應
敘述具體理由；其未敘述上訴理由者，應於上訴期間屆滿後20日
內向本院補提理由書（均須按他造當事人之人數附繕本）。「切
勿逕送上級法院」。
                              書記官  姚佳華
中    華    民    國    98    年    6     月    30    日
附錄論罪科刑法條全文：
毒品危害防制條例第10條第1項、第2項：
施用第一級毒品者，處6月以上5年以下有期徒刑。
施用第二級毒品者，處3年以下有期徒刑。


司法院資訊處製作；財團法人民間司法改革基金會備份。
